【裁判字號】    97,訴,1163
【裁判日期】    971119
【裁判案由】    違反毒品危害防制條例
【裁判全文】
臺灣臺南地方法院刑事判決              97年度訴字第1163號
公  訴  人  臺灣臺南地方法院檢察署檢察官
被      告  丙○○
上列被告因違反毒品危害防制條例案件，經檢察官提起公訴（九
十七年度營偵字第五七九號），本院判決如下：
    主  文
丙○○共同持有第一級毒品，處有期徒刑肆月，如易科罰金，以
新臺幣壹仟元折算壹日。扣案之海洛因壹包（淨重零點壹貳公克
）沒收銷燬之。又包裝袋壹個（重零點貳公克）沒收。
    事  實
一、丙○○明知第一級毒品海洛因係違禁物，不得無故持有，於
    民國（下同）九十七年三月十三日上午十時許，在署立新營
    醫院遇見友人甲○○，雙方乃起意欲合資購買第一級毒品海
    洛因施用，即共同基於持有第一級毒品之犯意聯絡，分別騎
    乘機車至臺南縣新營市○○路某處，雙方各出資新臺幣（下
    同）一千元，由丙○○負責出面向姓名、年籍不詳之成年男
    子「魏銘宏」購買第一級毒品海洛因一包，丙○○於取得毒
    品後，由甲○○負責去藥局買注射針筒，丙○○則負責購買
    美娜水，以供吸食該第一級毒品海洛因之用，然尚未及吸食
    之際，即為警於同日上午十一時四十五分，在臺南縣新營市
    ○○路○段五一六號前當場查獲，並扣得上開第一級毒品海
    洛因一包（淨重零點一二公克，空包裝重零點二三公克），
    因而查知上情。
二、案經臺南縣警察局新營分局移送臺灣臺南地方法院檢察署檢
    察官偵查起訴。
    理  由
壹、程序部分：
一、按被告以外之人於偵查中向檢察官所為之陳述，除顯有不可
    信之情況者外，得為證據，刑事訴訟法第一百五十九條之一
    第二項亦定有明文。經查：證人甲○○於偵查中證述之詞係
    屬於偵查中向檢察官所為之陳述，且經法定具結程序以擔保
    其證言之可信性，而其於證述過程中亦有全程錄音，復未受
    到任何強暴、脅迫或其他不正方法而有任何顯不可信之情，
    是以，揆諸前開法條規定，本院認證人甲○○於偵查中所為
    之證述，亦有證據能力。
二、次按法院或檢察官得囑託醫院、學校或其他相當之機關、團
    體為鑑定；鑑定之經過及其結果，應命鑑定人以言詞或書面
    報告。刑事訴訟法第二百零八條第一項前段及第二百零六條
    第一項分別定有明文。經查，法務部調查局九十七年六月二
    日調科壹字第○九七二三○二六四五○號鑑定書一紙，本質
    上固亦屬鑑定人員於審判外之書面陳述，然此係法務部調查
    局受理囑託所為之鑑定書面報告，揆諸上開規定，得僅由鑑
    定人出具書面鑑定報告而無須於審判中以言詞陳述，係屬刑
    事訴訟法第一百五十九條第一項「被告以外之人於審判外之
    言詞或書面陳述，除法律有規定者外，不得作為證據」所稱
    「法律有規定者」之例外情形（刑事訴訟法第一百五十九條
    立法理由參照），而具有證據能力。
貳、實體部分：
一、訊據被告丙○○對於上揭持有第一級毒品海洛因之犯行坦承
    不諱，核與證人甲○○於偵查及本院審理所證述：「九十七
    年三月十三日上午十一時許，被警方查獲之海洛因，是我與
    丙○○一起合資購買，我在署立新營醫院做美沙酮替代療法
    ，做完之後在醫院外面碰到丙○○，我們有聊天說想要購買
    毒品，但是我錢不夠，且不認識藥頭，丙○○剛好也想要購
    買，我就拿一千元給他合資購買，我與丙○○騎乘機車到新
    營市○○路，到那邊丙○○自己進去巷子裡面，我在巷口等
    他，丙○○出來後就把海洛因交給我，他說他要去買美娜水
    ，我要去藥局買注射針筒，他說要跟我共用這包海洛因，我
    進去藥房出來門口就被警察查獲了」等情大致相符（見偵查
    卷第七頁及本院卷九十七年十一月五日審理筆錄），另扣案
    之第一級海洛因一包經送法務部調查局鑑定結果，確含有第
    一級第六項毒品海洛因成分，係毒品危害防制條例第二條第
    二項第一款規定之第一級毒品海洛因無訛，復有法務部調查
    局九十七年六月二日調科壹字第○九七二三○二六四五○號
    鑑定書一紙可資佐證，經核被告之自白及證人之證詞以觀，
    足證被告確有共同基於持有第一級毒品之犯意聯絡，由其與
    證人甲○○各出資一千元，而由被告丙○○負責出面向姓名
    、年籍不詳之成年男子「魏銘宏」購買第一級毒品海洛因一
    包，被告丙○○於取得毒品後，再由證人甲○○負責去藥局
    買注射針筒，被告丙○○則負責購買美娜水，以供吸食該第
    一級毒品海洛因之用，然尚未及吸食之際，即為警當場查獲
    。準此諸節相互酌參，被告之自白足堪採信，本件事證明確
    ，被告之行為洵堪認定，應依法論科。
二、核被告丙○○所為，係犯毒品危害防制條例第十一條第一項
    之持有第一級毒品罪。被告與甲○○持有第一級毒品之行為
    ，係為供共同吸食所用，然未及吸食即經警查獲，渠等就上
    開持有第一級毒品海洛因之犯行，有犯意聯絡及行為分擔，
    均應論以共同正犯。查公訴人雖起訴被告涉犯毒品危害防制
    條例第八條第一項之轉讓第一級毒品罪嫌，然依證人與被告
    前開互核一致之供述可知，被告係與證人合資購買毒品而持
    有，並非由被告無償轉讓第一級毒品予證人，甚為明確。按
    轉讓毒品與受託代買毒品之區別，在於前者有移轉物之所有
    權之意思，後者則該物之所有權自始歸屬於委託人，受託代
    買之人僅係替委託人持有，其將毒品交付予委託人，乃係受
    託代買之當然結果，其間並無移轉所有權之意思（最高法院
    八十五年度台上字第四四七○號、八十六年度台上字第一五
    七號、八十八年度台上字第七○四號判決意旨參照）。故依
    本案被告之供述、證人之證詞詳加審酌可知，被告與證人顯
    然為共同出資購買而持有第一級毒品，甚為顯明。公訴意旨
    雖認被告係犯毒品危害防制條例第八條第一項之轉讓第一級
    毒品罪，惟本案被告僅係合資拿取毒品施用，已如前述，並
    無轉讓毒品之事實，被告所為與轉讓第一級毒品罪之成立要
    件不符，公訴意旨認被告係犯轉讓第一級毒品罪，雖有未洽
    ，然起訴之社會基本事實同一，爰依法變更起訴法條，僅就
    被告持有毒品之行為論斷。爰審酌被告持有毒品之期間不長
    ，其持有僅係為供吸食之用，然未及吸食即遭查獲，暨其犯
    罪之動機、目的、共同持有之毒品數量非多、犯後坦承犯行
    ，尚知悔悟等一切情狀，量處如主文所示之刑，並諭知易科
    罰金之折算標準，以資儆懲。
三、另扣案之海洛因一包（淨重零點一二公克，空包裝重零點二
    三公克），經送法務部調查局鑑定結果含有第一級第六項毒
    品海洛因成分乙節，係毒品危害防制條例第二條第二項第一
    款規定之第一級毒品海洛因無訛，復有法務部調查局九十七
    年六月二日調科壹字第○九七二三○二六四五○號鑑定書一
    紙附卷可稽，足證係屬毒品危害防制條例之違禁物，且扣案
    之第一級毒品海洛因與毒品包裝袋一個既分別經法務部調查
    局鑑定後認定毒品與包裝袋可分離，準此，第一級毒品海洛
    因之部分依同條例第十八條第一項前段宣告沒收銷燬之，而
    包裝袋則依刑法第三十八條第一項第二款之規定沒收，附此
    敘明。
據上論斷，應依刑事訴訟法第二百九十九條第一項前段、第三百
條，毒品危害防制條例第十一條第一項、第十八條第一項前段，
刑法第十一條前段、第二十八條、第四十一條第一項前段、第三
十八條第一項第二款，判決如主文。
本案經檢察官乙○○到庭執行職務。
中    華    民    國    97    年    11    月    19    日
                刑事第十三庭    審判長法  官  張銘晃
                                      法  官  徐文瑞
                                      法  官  黃翰義
以上正本證明與原本無異。
如不服本判決應於收受本判決後10日內向本院提出上訴書狀，並
應敘述具體理由。如未敘述上訴理由者，應於上訴期間屆滿後20
日內向本院補提理由書狀（均須按他造當事人之人數附繕本）「
切勿逕送上級法院」。
                                      書記官  謝文心
中    華    民    國    97    年    11    月    21    日
附錄本案論罪科刑所引法條：
毒品危害防制條例第十一條：
持有第一級毒品者，處三年以下有期徒刑、拘役或新臺幣五萬元
以下罰金。
持有第二級毒品者，處二年以下有期徒刑、拘役或新臺幣三萬元
以下罰金。
持有專供製造或施用第一、二級毒品之器具者，處一年以下有期
徒刑、拘役或新臺幣一萬元以下罰金。
持有毒品達一定數量者，加重其刑至二分之一，其標準由行政院
定之。


司法院資訊處製作；財團法人民間司法改革基金會備份。
